ACORDAO-COMPLETO-2342227

ACÓRDÃO 2738/2019 ATA 11/2019 - SEGUNDA CÂMARA

Acórdão 2738/2019-TCU-Segunda Câmara
1. Processo nº TC Processo 029.837/2018-9. 
2. Grupo II – Classe de Assunto (V) : Pensão Civil  
3. Interessados/Responsáveis:
3.1. Interessados: Bertino Pereira da Silva Neto (CPF: XXX.129.484-XX) ; Dilcenea Ferreira da Silva (CPF: XXX.668.981-XX) ; Maria José Felix Pereira (CPF: XXX.785.374-XX) .
4. Órgão/Entidade: Justiça Federal de 1º e 2º Graus da 5ª Região/PE.
5. Relator: Ministro Raimundo Carreiro.
6. Representante do Ministério Público: Procurador Júlio Marcelo de Oliveira.
7. Unidade Técnica: Secretaria de Fiscalização de Pessoal (SEFIP) .
8. Representação legal: não há
9. Acórdão:
VISTOS, relatados e discutidos estes autos em que se analisa o ato de pensão civil instituída por Sebastião Pereira da Silva em favor de Bertino Pereira da Silva Neto, filho menor (CPF: XXX.129.484-XX) ; Dilcenea Ferreira da Silva, ex-esposa (CPF: XXX.668.981-XX) ; Maria José Felix Pereira, companheira (CPF: XXX.785.374-XX) .
ACORDAM os Ministros do Tribunal de Contas da União, reunidos em Sessão da 2ª Câmara, ante as razões expostas pelo Relator, e com fulcro no inciso III do art. 71 da Constituição Federal, nos arts. 1º, inciso V, e 39, inciso II, da Lei 8.443/1992, c/c o art. 262, §2º, Regimento Interno/TCU em:
9.1. considerar ilegal a concessão de pensão civil em favor de Bertino Pereira da Silva Neto, filho menor (CPF: XXX.129.484-XX) ; Dilcenea Ferreira da Silva, ex-esposa (CPF: XXX.668.981-XX) ; Maria José Felix Pereira, companheira (CPF: XXX.785.374-XX) , recusando o registro;
9.2. dispensar o ressarcimento das quantias eventualmente recebidas de boa-fé pelos beneficiários, de conformidade com a Súmula TCU 106;
9.3. determinar à Justiça Federal de 1º e 2º Graus da 5ª Região/PE que:
9.3.1. dê ciência, no prazo de 15 (quinze) dias, do inteiro teor deste Acórdão aos pensionistas, alertando-os de que o efeito suspensivo proveniente da interposição de eventuais recursos perante o TCU não os exime da devolução dos valores percebidos indevidamente após a respectiva notificação, caso esses não sejam providos;
9.3.2. faça cessar, no prazo de 15 (quinze) dias, o pagamento decorrente do ato considerado ilegal, sob pena de responsabilidade solidária da autoridade administrativa omissa;
9.3.3. encaminhe ao Tribunal, no prazo de 30 (trinta) dias contados da ciência da decisão, documento apto a comprovar que os interessados tiveram conhecimento do Acórdão;
9.4. esclarecer à unidade jurisdicionada que a concessão considerada ilegal poderá prosperar, mediante emissão de novo ato livre da irregularidade apontada, conforme a previsão contida no §2º do artigo 262 do Regimento Interno do TCU;
9.5. determinar à Sefip que adote medidas para monitorar o cumprimento das determinações contidas no item 9.3 supra, representando ao Tribunal em caso de não atendimento.

Pensão Civil

Segunda Câmara

3. Interessados/Responsáveis:
3.1. Interessados: Bertino Pereira da Silva Neto (CPF: XXX.129.484-XX); Dilcenea Ferreira da Silva (CPF: XXX.668.981-XX); Maria José Felix Pereira (CPF: XXX.785.374-XX).

13.1. Ministros presentes: Ana Arraes (Presidente), Augusto Nardes, Aroldo Cedraz e Raimundo Carreiro (Relator).
13.2. Ministros-Substitutos presentes: Marcos Bemquerer Costa e André Luís de Carvalho.

RAIMUNDO CARREIRO

Inicialmente, registro que atuo no presente processo por força do artigo 152 do Regimento Interno do TCU (RI/TCU) .
2.		Adoto como Relatório, a instrução feita no âmbito da Sefip (peça 3) , a qual obteve a concordância do Diretor (peça 4) . 
“INTRODUÇÃO
1.	Trata-se de ato de concessão de pensão civil de SEBASTIÃO PEREIRA DA SILVA, submetido, para fins de registro, à apreciação do Tribunal de Contas da União (TCU) , de acordo com o art. 71, inciso III, da Constituição Federal. O ato foi cadastrado e disponibilizado ao TCU por intermédio do Sistema de Apreciação e Registro de Atos de Admissão e Concessões (Sisac) , na forma do art. 2º, caput e incisos I a VI, e 4º, caput, da Instrução Normativa - TCU 78/2018.
2.	Ao benefício pensional instituído por Sebastião Pereira da Silva habilitaram-se Bertino Pereira da Silva Neto (na condição de filho menor) , Maria José Felix Pereira (na condição de companheira) e Dilcenea Ferreira da Silva (na condição de ex-esposa pensionada) .
EXAME TÉCNICO
Procedimentos aplicados
3.	Os procedimentos para exame, apreciação e registro de atos de pessoal encontram-se estabelecidos na Instrução Normativa TCU 55/2007 e na Resolução TCU 206/2007. Essas normas dispõem, em seus arts. 4º, § 2º, e 3º, § 3º, respectivamente, que os atos de pessoal disponibilizados por meio do Sisac devem ser submetidos à crítica automatizada do próprio sistema, com base em parâmetros predefinidos.
4.	Relativamente aos atos de concessão de pensão civil, as rotinas de crítica das informações cadastradas no Sisac foram elaboradas e validadas levando-se em conta as peculiaridades desses atos. Os itens de verificação do sistema compreendem prazos e fundamentos legais, assim como eventuais ocorrências de acumulação. Trata-se de verificações mais abrangentes, minuciosas e precisas do que aquelas que podem ser realizadas por mãos humanas, proporcionando um nível de segurança ainda maior.
5.	Além da crítica automatizada, há verificação humana adicional no caso de haver alertas do sistema ou informações não formatadas, como esclarecimentos do gestor ou do controle interno.
6.	As críticas também consideram os registros do Sistema Integrado de Administração de Recursos Humanos (Siape) . O Siape disponibiliza informações atualizadas sobre as parcelas que integram os proventos, diferentemente, portanto, do Sisac, que informa as parcelas no momento do registro do ato.
7.	Essa confrontação com o Siape fornece uma visão atual e verdadeira da situação, o que permite descaracterizar irregularidades e inconsistências que, embora constantes do Sisac, já foram corrigidas.
Exame das constatações
Pensão Civil sem ato de aposentadoria na base - Aposentadoria e óbito antes da vigência da Lei 8.112/1990 - Ato de aposentadoria enviado de forma convencional 
8.	Por intermédio das supracitadas análises realizadas por esta Unidade Técnica não se constatou qualquer irregularidade que obste a chancela pela legalidade.
9.	Esse também foi o entendimento do controle interno, que examinou o ato no âmbito da competência definida nos arts. 11 e 12 da Instrução Normativa - TCU 55/2007.
10.	Cabe, contudo, considerar que a pensão civil em análise decorreu de óbito de servidor na inatividade. Em pesquisa no Sisac, não foi identificado, até a presente data, o encaminhamento ao TCU de atos de aposentadoria do instituidor da pensão. Trata-se, assim, da situação que motivou a Comunicação da Presidência feita na Sessão Plenária de 20/2/2013.
11.	Naquela oportunidade, o Ministro Presidente do TCU manifestou sua preocupação quanto ao risco de se analisar o ato de concessão de pensão civil anteriormente à análise do ato de concessão de aposentadoria ao instituidor da pensão. Assim, foram determinadas à Secretaria de Fiscalização de Pessoal (Sefip) providências para impossibilitar que um ato de concessão de pensão fosse apreciado antes do respectivo ato de concessão de aposentadoria, para instituidores falecidos na inatividade.
12.	Considerando a referida comunicação da Presidência, registre-se que a aposentadoria do instituidor se deu antes da vigência da Lei 8.112/1990. No entanto, consta no respectivo ato que o instituidor estava vinculado ao regime estatutário.
13.	O respectivo ato foi enviado ao TCU na forma convencional, conforme informações constantes no ato de pensão. Dessa forma, em relação à comunicação da Presidência, não há na concessão da aposentadoria vícios que possam macular o ato de pensão aqui analisado.
CONCLUSÃO
14.	A abrangência e a profundidade das verificações levadas a efeito fundamentam convicção de legalidade do ato. Assim, cabe proposta no sentido de que seja considerado legal, promovendo-se o seu registro.
PROPOSTA DE ENCAMINHAMENTO
15.	Ante o exposto, com fundamento no art. 71, inciso III, da Constituição Federal, no art. 1º, inciso V, e art. 39, incisos I e II, da Lei 8.443/1992, no art. 260 do Regimento Interno do Tribunal de Contas da União, propõe-se:
a)	considerar legal o ato de concessão de pensão civil de BERTINO PEREIRA DA SILVA NETO, MARIA JOSÉ FELIX PEREIRA e DILCENEA FERREIRA DA SILVA e conceder-lhe o registro.”
3.	O Procurador Júlio Marcelo de Oliveira, do Ministério Público de Contas junto ao TCU, manifestou-se de forma contrária à Sefip, emitindo o seguinte Parecer (peça 5) , verbis:
“Trata-se de ato de pensão civil instituída por Sebastião Pereira da Silva, servidor da Justiça Federal de 1º e 2º Graus da 5ª Região/PE, com pareceres pela legalidade emitidos pelo controle interno e pela Secretaria de Fiscalização de Pessoal.
	O servidor ingressou no serviço público em data anterior à promulgação da Emenda Constitucional 41/2003, aposentou-se por invalidez permanente em 10.12.1979, com fundamento no Inciso I e § 3º do Art. 191 da Constituição Federal de 1946 (Código Sisac 1-1-9306-6) , faleceu e deixou pensão em 24.2.2014, data posterior à promulgação da Emenda Constitucional 70, de 30.3.2012.
	O benefício pensional deveria observar o critério da paridade, no entanto, os seus valores estão sendo reajustados incorretamente pelos índices previdenciários, com base no seguinte fundamento:
Código: 3-1-0399-4;
Descrição: CF, art. 40, § 7º, I, com a redação dada pela EC nº 41, de 19.12.2003 c/c Medida Provisória nº 167, de 19.02.2004 e art. 2º, I, da Lei nº 10.887, de 18.06.2004.
Resumo: Pensão por morte, com valor do benefício igual à totalidade dos proventos percebidos pelo aposentado na data anterior à do óbito, até o limite máximo estabelecido para os benefícios do regime geral de previdência social, acrescido de setenta por cento da parcela excedente a este limite.
	Convém lembrar que a EC 70/2012 acrescentou à EC 41/2003 o art. 6º-A e seu parágrafo único, in verbis:
Art. 6º-A. O servidor da União, dos Estados, do Distrito Federal e dos Municípios, incluídas suas autarquias e fundações, que tenha ingressado no serviço público até a data de publicação desta Emenda Constitucional e que tenha se aposentado ou venha a se aposentar por invalidez permanente, com fundamento no inciso I do § 1º do art. 40 da Constituição Federal, tem direito a proventos de aposentadoria calculados com base na remuneração do cargo efetivo em que se der a aposentadoria, na forma da lei, não sendo aplicáveis as disposições constantes dos §§ 3º, 8º e 17 do art. 40 da Constituição Federal.
Parágrafo único. Aplica-se ao valor dos proventos de aposentadorias concedidas com base no caput o disposto no art. 7º desta Emenda Constitucional, observando-se igual critério de revisão às pensões derivadas dos proventos desses servidores.
Transcreve-se, por oportuno, o voto condutor do Acórdão 6530/2014-TCU-Primeira Câmara, que tratou de caso semelhante:
5. Verifica-se que o ato de concessão em tela foi editado quando já se encontravam em vigência o art. 6º-A e seu parágrafo único, acrescidos à EC nº 41/2003 pela EC 70/2012, (...) 
6. Dessa forma, entendo que não é o caso de somente expedir determinação para que o órgão reveja a forma de atualização do benefício recebido pelo pensionista, mas de considerar o ato ilegal, de modo que seja enviado, via Sisac, novo ato devidamente corrigido relativamente ao seu fundamento legal, com indicação expressa da garantia da paridade entre os proventos da pensão e a remuneração do cargo que a instituidora inválida ocupava quando em atividade.
7. Cumpre destacar que existem situações nas quais os reajustes dos proventos com base nos índices concedidos pelo RGPS podem resultar em montantes superiores aos obtidos com aplicação do critério da paridade.
8. Tendo em vista que o referido ato de concessão foi encaminhado para apreciação por esta Corte de Contas há menos de cinco anos, não se faz necessária a prévia oitiva do interessado.
9. Assim, entendo que a pensão civil em favor de José Hermogenes da Silva deve ser julgada ilegal, dispensando o beneficiário do ressarcimento das importâncias recebidas de boafé, conforme o teor da Súmula TCU nº 106.
No caso vertente, a pensão instituída pelo servidor Sebastião Pereira da Silva não inclui, em seus fundamentos, a EC 70/2012, vigente na data da concessão do benefício pensional, nem é reajustada pela regra da paridade. Na linha da decisão supracitada, o ato deve ser considerado ilegal.
Ante o exposto, o Ministério Público de Contas manifesta-se pela ilegalidade da pensão instituída por Sebastião Pereira da Silva e sugere esclarecer à unidade jurisdicionada que a concessão poderá prosperar, mediante emissão de novo ato, livre da irregularidade apontada no presente parecer.”
É o relatório.

não há

Procurador Júlio Marcelo de Oliveira.

PESSOAL. PENSÃO CIVIL. PARECER PELA LEGALIDADE DO ATO PELA SEFIP. MP/TCU ENTENDE QUE O ATO DEVE SER CONSIDERADO ILEGAL, POR INOBSERVÂNCIA AO ARTIGO 6º-A E SEU PARÁGRAFO ÚNICO, ACRESCIDOS À EC 41/2003 PELA EC 70/2012. ILEGALIDADE DO ATO E NEGATIVA DE REGISTRO. NECESSIDADE DE EMISSÃO DE NOVO ATO, LIVRE DA IRREGULARIDADE CONSTATADA. DETERMINAÇÕES AO ÓRGÃO. MONITORAMENTO. CIÊNCIA AOS INTERESSADOS.

PENSÃO CIVIL (PCIV)

Secretaria de Fiscalização de Pessoal (SEFIP).

Em exame ato de concessão de pensão civil instituído por Sebastião Pereira da Silva (ex-servidor da Justiça Federal de 1º e 2º Graus da 5ª Região/PE) , em favor de Bertino Pereira da Silva Neto (filho menor) , Maria José Felix Pereira (companheira) e Dilcenea Ferreira da Silva (ex-esposa) . 
2.	O ato foi cadastrado e disponibilizado ao TCU por intermédio do Sistema de Apreciação e Registro de Atos de Admissão e Concessões (Sisac) , na forma do art. 2º, caput e incisos I a VI, e 4º, caput, da Instrução Normativa - TCU 78/2018. Foi, ademais, enviado à apreciação do Tribunal de Contas da União, para fins de registro, de acordo com o art. 71, inciso III, da CF/88, e submetido à crítica preliminar automatizada, com base em parâmetros predefinidos, e ao exame técnico especializado. 
3.	A pensão civil foi instituída em decorrência do óbito de servidor já na inatividade (inativo com paridade – peça 1) . Ocorre que a Sefip, ao realizar pesquisa no Sisac, não identificou o encaminhamento ao TCU do ato de aposentadoria do instituidor da pensão. Situação semelhante motivou a expedição de Comunicação da Presidência feita na Sessão Plenária de 20/2/2013, ocasião em que se mostrou preocupação com o risco de se analisar o ato de concessão de pensão civil anteriormente à análise do ato de concessão de aposentadoria do instituidor da pensão.
4.	Nesse cenário, a Secretaria de Fiscalização de Pessoal recebeu determinação para adotar providências no sentido de impossibilitar a apreciação de um ato de concessão de pensão sem a apreciação anterior do respectivo ato de concessão de aposentadoria, para instituidores falecidos na inatividade.
5.	Ocorre que a aposentadoria do instituidor deu-se antes da vigência da Lei 8.112/1990. Constou no ato que o instituidor estava vinculado ao regime estatutário, tendo o ato sido enviado ao TCU na forma convencional. Assim, em observância à comunicação da Presidência de 20/2/2013, a Sefip ressaltou que não observou vícios na concessão da aposentadoria que possam macular o ato de pensão aqui analisado. Assim, posiciona-se pela legalidade do ato de pensão civil (peça 3) , com fundamento no art. 71, inciso III, da Constituição Federal, no art. 1º, inciso V, e art. 39, incisos I e II, da Lei 8.443/1992, no art. 260 do RI/TCU. 
6.	Ao examinar o ato, de acordo com a competência definida nos arts. 11 e 12 da Instrução Normativa - TCU 55/2007, o entendimento do Controle Interno foi no mesmo sentido (peça 1) .
7.	Tendo em vista que o referido ato de concessão foi encaminhado para apreciação por esta Corte de Contas há menos de cinco anos (em 14/10/2014) , não se faz necessária a prévia oitiva do interessado.
8.	Em Parecer divergente, o MP/TCU começa por ressaltar que o servidor ingressou no serviço público em data anterior à promulgação da Emenda Constitucional 41/2003 e que se aposentou por invalidez permanente em 10.12.1979 (inciso I e §3º do art. 191 da CF/1946, Código Sisac 1-1-9306-6) . Faleceu e deixou pensão em 24.2.2014, data posterior à promulgação da Emenda Constitucional 70/2012. 
9.	Assim, assevera que o benefício pensional deveria observar o critério da paridade, no entanto, os valores estão sendo reajustados incorretamente pelos índices previdenciários (Código 3-1-0399-4; Descrição: CF, art. 40, § 7º, I, com a redação dada pela EC 41/2003 c/c MP 167/2004 e art. 2º, I, da Lei 10.887/2004) .
10.	Nesse caso específico, é bom destacar que como o falecimento do instituidor do benefício pensional se deu em 24/2/2014 (peça 1) , portanto em data posterior à Emenda Constitucional 70/2012, a regra que deveria ser aplicada é a trazida por esta Emenda, que incluiu o artigo 6º-A na Emenda Constitucional 41/2003. Vejamos:
“Art. 6º-A. O servidor da União, dos Estados, do Distrito Federal e dos Municípios, incluídas suas autarquias e fundações, que tenha ingressado no serviço público até a data de publicação desta Emenda Constitucional e que tenha se aposentado ou venha a se aposentar por invalidez permanente, com fundamento no inciso I do § 1º do art. 40 da Constituição Federal, tem direito a proventos de aposentadoria calculados com base na remuneração do cargo efetivo em que se der a aposentadoria, na forma da lei, não sendo aplicáveis as disposições constantes dos §§ 3º, 8º e 17 do art. 40 da Constituição Federal.
Parágrafo único. Aplica-se ao valor dos proventos de aposentadorias concedidas com base no caput o disposto no art. 7º desta Emenda Constitucional, observando-se igual critério de revisão às pensões derivadas dos proventos desses servidores.”
11.	Dessa maneira foi estabelecida nova regra de transição para os servidores que se aposentaram por invalidez permanente e que ingressaram no serviço público até a publicação da EC 41/2003. Alterou-se, com isso, a base de cálculo dos proventos de aposentadoria, que passou a ser a remuneração do cargo efetivo no qual se deu a aposentadoria. 
12.	Noutros termos, os reajustes devem observar a regra de paridade, de forma que os proventos de aposentadoria por invalidez sejam revisados da mesma forma e na mesma proporção que a remuneração dos servidores em atividade.
13.	Nessa linha de raciocínio, faz-se oportuna a transcrição da comunicação que proferi acerca do tema na sessão plenária de 2/5/2012:
“Como é de conhecimento de todos, em 29/3/2012, as Mesas da Câmara dos Deputados e do Senado Federal promulgaram a Emenda Constitucional nº 70/2012, que acrescentou o art. 6º-A à Emenda Constitucional nº 41, de 19/12/2003. 
2. A EC nº 70/2012 estabelece critérios para o cálculo e a correção dos proventos da aposentadoria por invalidez dos servidores públicos que ingressaram no serviço público até a data da publicação da EC nº 41, isto é, até o dia 31/12/2003. 
3. A partir da nova disposição constitucional, passa a viger regime de aposentação diferenciado para os servidores da União, dos Estados, do Distrito Federal e dos Municípios, incluídas suas autarquias e fundações, que tenham ingressado no serviço público até o dia 31/12/2003 e que tenham se aposentado ou venham a se aposentar por invalidez permanente, com fundamento no inciso I do § 1º do art. 40 da Constituição Federal. 
4. Para os mencionados servidores, o novo art. 6º-A acrescentado à EC nº 41/2003 estabelece que ‘os proventos de aposentadoria serão calculados com base na remuneração do cargo efetivo em que se der a aposentadoria, na forma da lei, não sendo aplicáveis as disposições constantes dos §§ 3º, 8º e 17 do art. 40 da Constituição Federal’, e acrescenta, em seu parágrafo único, que o valor dos proventos, bem como das pensões derivadas, observará o disposto no art. 7º da EC nº 41/2003 (garantia de paridade com os servidores da ativa) .
5. Como se percebe, o novo texto constitucional faz referência não somente aos servidores que vierem a se aposentar por invalidez, mas também àqueles que já tenham se aposentado. Não por outra razão, a EC nº 70/2012 estabeleceu em seu art. 2º que: 
‘A União, os Estados, o Distrito Federal e os Municípios, assim como as respectivas autarquias e fundações, procederão, no prazo de 180 (cento e oitenta) dias da entrada em vigor desta Emenda Constitucional, à revisão das aposentadorias, e das pensões delas decorrentes, concedidas a partir de 1º de janeiro de 2004, com base na redação dada ao § 1º do art. 40 da Constituição Federal pela Emenda Constitucional nº 20, de 15 de dezembro de 1998, com efeitos financeiros a partir da data de promulgação desta Emenda Constitucional.’ 
6. Feito esse breve relato, e considerando minha histórica preocupação com a melhoria do sistema Sisac (Sistema de Registro de Atos de Admissão e Concessão) , já externado em diversos acórdãos de minha relatoria, trago ao conhecimento deste Plenário a iniciativa adotada no âmbito da Secretaria de Fiscalização de Pessoal (Sefip) para bem orientar os órgãos e entidades federais na tarefa de informar a este TCU, por meio do dito sistema, os novos atos de aposentadoria e pensão fundados na EC nº 70/2012. Eis o teor da referida orientação operacional com a qual me alinho: 
‘Tendo em vista as recentes alterações introduzidas pela Emenda Constitucional nº 70, de 29 de março de 2012, informamos aos usuários a criação de novos códigos Sisac e orientamos quanto à disponibilização das informações no sistema, a fim de dar pleno cumprimento ao art. 2º da referida EC nº 70/2012.
Os atos de alteração das aposentadorias por invalidez concedidas a partir de 1º de janeiro de 2004, bem como os atos de alteração das pensões delas decorrentes, realizados na forma da EC nº 70/2012, obedecidos os prazos estabelecidos naquela emenda e na Instrução Normativa TCU nº 55/2007, devem ser disponibilizados no sistema Sisac, utilizando-se os códigos abaixo descritos, conforme se tratem de aposentadoria integral, aposentadoria proporcional ou pensão civil: 
- 1193350 - Aposentadoria por invalidez permanente com proventos integrais com base no art. 40, § 1º, inciso I, da CF/1988, c/c EC nº 70/2012, calculados com base na remuneração do cargo efetivo em que se der a aposentadoria, a servidor que ingressou no serviço público até 31/12/2003;
- 1193368 - Aposentadoria por invalidez permanente com proventos proporcionais com base no art. 40, § 1º, inciso I, da CF/1988, c/c EC nº 70/2012, calculados com base na remuneração do cargo efetivo em que se der a aposentadoria, a servidor que ingressou no serviço público até 31/12/2003;
- 3193373 - Pensão civil decorrente de aposentadoria concedida a servidor que ingressou no serviço público até 31/12/2003, com base no art. 40, § 1º, inciso I, da CF/1988, c/c a EC nº 70/2012, com paridade.
No campo ‘data da vigência’ da alteração no formulário Sisac deve ser informada a data de 30/3/2012, dia da publicação e entrada em vigor da EC nº 70/2012, nos termos do art. 3º da referida emenda. 
A atual estrutura remuneratória do cargo (vencimento-base/subsídio e demais vantagens) , deve ser informada no ato de alteração, considerando existir paridade entre os proventos/benefícios da nova aposentadoria/pensão e a remuneração do cargo que o servidor ocupava quando em atividade.’ 
7. Desse modo, gostaria de registrar a celeridade e proatividade com que a Sefip tratou a questão, contribuindo de forma decisiva para manter a atualização do sistema Sisac.”
14.	Considerando que a pensão instituída pelo servidor Sebastião Pereira da Silva não incluiu, em seus fundamentos, a EC 70/2012, que era vigente na data da concessão do benefício pensional, tampouco sofre reajustes pela regra da paridade, em desconformidade com o que estabelece o artigo 6º A e seu parágrafo único acrescidos à EC nº 41/2003 pela EC nº  70/2012; considerando o entendimento firmado no Voto condutor do Acórdão 6530/2014-TCU-Primeira Câmara, que tratou de caso semelhante; considerando que existem situações nas quais os reajustes dos proventos com base nos índices concedidos pelo RGPS podem resultar em montantes superiores aos obtidos com aplicação do critério da paridade; expresso concordância com o MP/TCU por entender que o ato deve ser considerado ilegal, com o esclarecimento à unidade jurisdicionada de que a concessão poderá prosperar, mediante emissão de novo ato (art. 262, § 2º, do Regimento Interno do TCU) , devidamente corrigido relativamente ao seu fundamento legal, com indicação expressa da garantia da paridade entre os proventos da pensão e a remuneração do cargo que o instituidor inválido ocupava quando estava em atividade.
15.	Diante das considerações aqui alinhadas, Voto por que a Segunda Câmara adote o Acórdão que ora submeto à consideração.
TCU, Sala das Sessões Ministro Luciano Brandão Alves de Souza, em 16 de abril de 2019.
RAIMUNDO CARREIRO 
Relator